【裁判字號】    99,聲,125
【裁判日期】    990210
【裁判案由】    聲請具保停止羈押
【裁判全文】
臺灣高等法院高雄分院刑事裁定           99年度聲字第125號
聲  請  人
即  被  告  甲○○
上列被告因強盜等案件，聲請具保停止羈押，本院裁定如下：
    主  文
聲請駁回。
    理  由
一、本件聲請意旨略以：(一)被告因涉嫌強盜案件，業經高雄地方
    法院判決罪刑，案情已臻明確，被告犯後態度良好，配合審
    理，已符合刑法第59條第10項規定，又被告勇於面對法律審
    判，足證被告深感後悔，願對自己所犯罪嫌負責，也符合同
    法條第6 項品性善良之規定，無再羈押之必要。(二)被告所犯
    固係五年以上有期徒刑之重罪，惟被告已承認所涉犯之情節
    ，並就參與人為明確之陳述，要無勾串共犯之虞，且本案已
    判決完畢，已無使訴訟程序得以順利進行而羈押被告之必要
    。(三)羈押被告是為預防有串證或湮滅、偽造及有逃亡之虞，
    施以預防性之羈押，而被告於審理時有明確供述年籍及居處
    所，以使隨傳隨到，且被告也有正當工作，無逃亡之虞之事
    證，預防性羈押已消失，無須對被告再羈押之必要，已有停
    止羈押得命具保限制住所之要件。(四)被告羈押迄今已7 、8
    個月，雖是一人入監受束，卻是連累年邁母親跟著受苦，又
    被告係單親家庭，幼子自小就動氣切手術，常常住院就診，
    身體狀況不是很好，需人照顧，且領有中度多重障礙手冊，
    年邁母親為了照顧被告幼子和龐大醫療費用，東奔西走，四
    處借貸，身心疲憊，生活上已陷入經濟拮据之窘狀，雖然這
    是被告個人或家人身心健康問題，或家庭經濟等事由，希望
    庭上能體諒被告之心情，讓被告交保候傳，幫忙賺錢養家，
    以減輕母親之負擔。(五)被告願以新台幣伍萬元或相當之金額
    ，且限制居住，以求得命具保，被告之案情已臻明確，實無
    再羈押之必要。(六)被告所涉強盜部分，證人已在原審交互詰
    問完畢，被告顯無湮滅證據、勾串證人之虞。查刑事訴訟法
    設羈押制度，目的在確保刑事訴訟程序之進行，使國家刑罰
    權得以實現，然羈押強制處分，侵犯憲法第8 條第1 項前段
    所保障之人身自由，羈押之結果，使與家庭、社會、職業、
    生活等隔離，影響所及至為重大，允宜慎重從事。刑事訴訟
    法第101 條第1項 第1 、3 款雖分別定有逃亡或有事實足認
    有逃亡之虞，及所犯為死刑、無期徒刑或最輕本刑為五年以
    上有期徒刑之罪者，得羈押之要件，然依前者羈押之後，遇
    有情事變遷時，原逃亡或逃亡之虞原因，是否仍然繼續存在
    ，即須另行斟酌；而依後者羈押，如單憑重罪罪名即予羈押
    ，無異於預先執行未定讞之刑罰，有悖無罪推定原則，亦與
    公民與政治權利國際公約第9 條第3 項所定「候審人原則上
    不予羈押」不符。且依司法院釋字第665 號解釋所示，於被
    告所犯係最輕本刑五年以上有期徒刑之罪名，犯罪嫌疑重大
    ，且有相當理由，認為有逃亡、湮滅、偽造、變造證據或勾
    串共犯、證人之虞，非予羈押顯難進行追訴、審判或執行者
    ，於此範圍內，該條款規定符合憲法第23條之比例原則，與
    憲法第8 條保障人民身體自由及第16條保障人民訴訟權。即
    除重罪之事由外，尚須有相當理由認為被告有逃亡之虞，或
    湮滅、偽造、變造證據或勾串共犯或證人之虞，始予羈押，
    方不違憲法所定比例原則與人身自由及訴訟權之保障。被告
    所涉犯強盜犯行，雖屬上開所示之重罪，惟是否仍有相當理
    由認為被告仍有逃亡、湮滅、偽造、變造證據或勾串共犯或
    證人等之虞，且斟酌命被告具呆、責付或限制住居等侵害較
    小之手段，均不足以確保追訴、審判或執行程序之順利進行
    ，自有再予斟酌之餘地，爰請求准予具保停止羈押等語。
二、按被告經法官訊問後，認為犯罪嫌疑重大，有逃亡或有事實
    足認為有逃亡之虞者，所犯為死刑、無期徒刑或最輕本刑5
    年以上有期徒刑上之罪，非予羈押，顯難進行追訴、審判或
    執行者，得羈押之，刑事訴訟法第101 條第1 項第1 款、第
    3 款定有明文。次按法院為羈押之裁定時，其本質上係使刑
    事訴訟程序得以順利進行，或為保全證據或為擔保嗣後刑之
    執行，而對被告所實施剝奪其人身自由之強制處分，法院僅
    須審查被告犯罪嫌疑是否重大、與有無賴此保全偵、審或執
    行之必要，關於羈押原因之判斷，尚不適用訴訟法上之嚴格
    證明原則。且被告有無刑事訴訟法第101 條第1 項各款規定
    之情形，應否羈押及羈押後其原因是否仍然存在，有無繼續
    羈押之必要，俱屬事實問題，法院有依法認定裁量之職權。
三、經查：
  (一)本件聲請人即被告甲○○因強盜等案件，已經原審以犯結夥
    攜帶兇器強盜罪，判處有期徒刑7 年6 月在案，被告不服提
    起上訴，前經本院訊問後，認為被告涉犯刑法第330 條第1
    項之結夥3 人攜帶兇器強盜罪名，犯罪嫌疑重大，有刑事訴
    訟法第101 條第1 項第1 、3 款之情形，非予羈押，顯難進
    行審判或執行，而自98年12月1 日起執行羈押。被告所涉犯
    刑法第330 條之加重強盜罪名，係最輕本刑七年以上有期徒
    刑之罪，核符刑事訴訟法第101 條第1 項第3 款最輕本刑5
    年以上有期徒刑之罪之羈押要件。
  (二)次查，被告所涉本件加重強盜罪嫌，已經原審判處7 年6 月
    之有期徒刑，所量處之刑度非輕，又被告上訴主張未對被害
    人施強暴手段，否認有公訴人起訴之強盜犯行，且聲請再傳
    被害人陳向合、證人陳玉如等到庭，進行交互詰問（見本院
    卷第60頁），依上開各事實及情狀，參互以觀，本件原羈押
    之另一法定要件，即有事實足認有逃亡之虞部分，顯仍存在
    ，揆諸首揭羈押要件之說明，本件羈押原因既尚未消滅，且
    縱改命被告具呆、責付或限制住居等侵害較小之手段，核均
    不足以確保審判或執行程序之順利進行，聲請人以其已明確
    供述年籍及居住處所，隨傳隨到，且有正當工作，無逃亡之
    虞，無再羈押之必要云云，均非有理由。
  (三)聲請人以原審已判處罪刑，案情已臻明確，其已承認所涉犯
    之情節，其深感後悔，願對自己犯嫌負責，犯後態度良好，
    並就其他參與人為明確之陳述，要無勾串共犯之虞，且本案
    已判決完畢，已無為使訴訟程序得以順利進行，而繼續羈押
    被告之必要，請求准予具保停止羈押部分，惟查，聲請人即
    被告之上訴狀意旨及於本院行準備程序時之陳述，並未坦承
    犯行，亦未有深表後悔及願對本案犯行負責之陳述，而係否
    認施暴、否認犯加重強盜罪、聲請對被害人及證人再進行交
    互詰問等（見本院卷第、4-10、55-64 頁），且本院羈押被
    告之要件，係以被告所涉犯為最輕本刑五年以上有期徒刑之
    罪名及有逃亡之虞，而非被告有勾串共犯及證人之虞，已詳
    如前述，聲請人以上揭與事實不符之情詞，主張已無繼續羈
    押之必要云云，洵不足採。
  (四)至於，聲請人另以其母親年邁，又需幫忙照顧多重障礙、身
    體健康欠佳之幼子，家庭經濟拮据，被告願以新台幣伍萬元
    或相當之金額，且限制居住，以求得具保候傳，以幫忙賺錢
    養家，減輕母親之負擔云云，惟被告所主張其家庭經濟拮据
    ，家中有年邁母親、多重障礙子女待照顧及就醫費用待籌措
    等，核各該家庭或個人事由，均無解於本件羈押原因即涉犯
    重罪及有逃亡之虞之存在，聲請人以上揭情詞，主張無繼續
    羈押之必要，請求具保停止羈押云云，核無理由，而不可採
    。
四、綜上所述，本件羈押原因尚未消滅，所請具保停止羈押，自
    難准許，應予駁回，特此裁定。
中    華    民    國    99    年    2     月    10    日
                  刑事第五庭    審判長法  官   曾永宗
                                      法  官   任森銓
                                      法  官   鍾宗霖
以上正本證明與原本無異。
如不服本裁定應於送達後5日內向本院提出抗告狀。
中    華    民    國    99    年    2     月    10    日
                                      書記官   邱麗莉

司法院資訊處製作；財團法人民間司法改革基金會備份。
